【裁判字號】    95,婚,326
【裁判日期】    950131
【裁判案由】    請求離婚
【裁判全文】
臺灣苗栗地方法院民事判決             95年度婚字第326號
原      告  甲○○
被      告  乙○○
上列當事人間請求離婚等事件，本院於民國九十六年一月二十五
日言詞辯論終結，判決如下：
    主      文
准原告與被告離婚。
訴訟費用由被告負擔。
    事實及理由
一、原告主張：兩造於民國（下同）88年1 月17日結婚，婚後夫
    妻感情初尚融洽，惟被告竟於92年11月12日無故離家出走後
    ，即不再返家，經原告於93年1 月8 日向苗栗縣警察局頭份
    分局東河派出所報請協尋，惟迄今被告仍未返回與原告履行
    同居義務，爰依民法第1052條第1 項第5 款「惡意遺棄」之
    規定提起本件訴訟，並聲明如主文所示。
二、被告則陳述：其與原告感情基礎不深，婚後沒有辦法繼續與
    原告生活，才離家出走，亦同意離婚等語。
三、得心證之理由：
（一）按夫妻之一方，以惡意遺棄他方在繼續狀態中者，得向法
      院請求離婚，民法第1052條第1 項第5 款定有明文；又民
      法第1052條第5 款所謂夫妻之一方，以惡意遺棄他方，在
      繼續狀態中者，係指夫或妻無正當理由，不盡同居或支付
      家庭生活費用之義務而言，最高法院著有39年台上字第41
      5 號判例可資參照。且夫妻之一方以惡意遺棄他方者，不
      僅須有違背同居義務之客觀事實，並須有拒絕同居之主觀
      情事，始為相當最高法院49年台上字第1251號判例意旨可
      資參照。
（二）經查：原告主張其與被告於88年1 月17日結婚，惟被告竟
      於92年11月12日無故離家出走後，即不再返家，經原告於
      93年1 月8 日報警協尋，惟迄今被告仍未返回與原告履行
      同居義務一情，為被告所不爭執，核與證人即原告胞姐風
      秀郎到庭證述情節相符，並有原告提出之戶籍謄本1 份及
      原告於93年1 月8 日向苗栗縣警察局頭份分局東河派出所
      報請協尋之受理查尋人口案件登記表1 紙在卷可稽，被告
      又未提出其他事實足資證明有何不能與原告同居之正當事
      由可供本院審酌，此外被告亦同意離婚，可徵其有違背同
      居義務之客觀事實，並有拒絕同居之主觀情事，堪信原告
      之主張為真實。
（三）揆諸前揭法條及判例意旨，被告顯屬無正當理由不盡同居
      或支付家庭生活費用之義務，惡意遺棄原告在繼續狀態中
      ，原告依上開規定訴請與被告離婚，洵屬有據，應予准許
      。
（四）至原告本於民法第1052條第1 項第5 款及第2 項數款項離
      婚事由（訴訟標的），請求判決離婚，按原告起訴以單一
      之聲明，主張數項訴訟標的之法律關係，並請求法院「選
      擇其中之一」為原告勝訴判決，而未定有先後之順序，此
      請求法院就原告之訴有理由時，就各該訴訟標的擇一為其
      勝訴判決者，此為訴之選擇合併（參姚瑞光教授著民事訴
      訟法論第三二０頁）。是原告其訴訟標的雖有數項，而僅
      有單一之聲明，其既以數項訴訟標的法律關係為選擇合併
      性之主張，本院為原告勝訴之判決時，既認其中一項訴訟
      標的為有理由者，即應為原告勝訴之判決。是本件原告上
      開請求，既經本院審認有理由而准予離婚，則原告另依據
      民法第1052條第2 項規定訴請離婚，既為選擇合併，本院
      自無庸再予審認，併此敘明。
四、訴訟費用負擔之依據：民事訴訟法第78條。
中    華    民    國    95    年    1     月    31    日
                  家事庭法  官  黃賢婷
以上正本係照原本作成。
如對本判決上訴，須於判決送達後二十日之不變期間內，向本院
提出上訴狀。
                        書記官  楊思賢
中    華    民    國    96    年    1     月    31    日


司法院資訊處製作；財團法人民間司法改革基金會備份。
